【裁判字號】    95,交易,31
【裁判日期】    950518
【裁判案由】    過失傷害
【裁判全文】
臺灣板橋地方法院刑事判決              95年度交易字第31號
公  訴  人  臺灣板橋地方法院檢察署檢察官
被      告  丙○○
選任辯護人  林耀立律師
上列被告因過失傷害案件，經檢察官提起公訴（九十四年度偵字
第二０七八三號），本院判決如下：
    主  文
丙○○無罪。
    理  由
一、公訴意旨略以：被告丙○○於民國九十三年十一月三日下午
    五時許，駕駛車號ＨＣ－八０二０號自小客車，沿桃園縣龜
    山鄉○○村○○○道路往文化一路方向行駛，嗣於同日下午
    五時十分許，行至該產業道路與桃園縣龜山鄉○○○路交岔
    路口（位在龜山鄉○○○路二三０之六號旁），欲右轉彎進
    入文化一路行駛時，其原應注意汽車行經坡路、無號誌之交
    岔路口時，應減速慢行，作隨時停車之準備，及車輛行至無
    號誌之交岔路口，轉彎車應暫停讓直行車先行，而依當時情
    形又無不能注意之情事，竟疏於注意及此，未減速慢行及禮
    讓直行車先行，而以時速四十至五十公里之速度自產業道路
    駛出後，右轉進入文化一路往龜山方向行駛；適乙○○騎乘
    車號ＬＭ六－八一七號重型機車沿文化一路往龜山方向行駛
    至該路口，因見被告之車輛貿然駛出而煞車不及，致乙○○
    人車倒地，受有頭部受傷並蜘蛛網膜下腔出血、顱內出血、
    左眼外傷性第三對腦神經麻痺及鼻淚管斷裂等傷害。因認被
    告涉犯刑法第二百八十四條第一項之過失傷害罪嫌。
二、按犯罪事實，應依證據認定之，無證據不得認定犯罪事實，
    又不能證明被告犯罪者，應諭知無罪之判決，刑事訴訟法第
    一百五十四條第二項、第三百零一條第一項分別定有明文。
    又刑法上之過失犯，以行為人對於結果之發生，應注意並能
    注意而不注意為成立要件，此觀之刑法第十四條第一項規定
    自明。次按刑法上之過失，其過失行為與結果間，在客觀上
    有相當因果關係始得成立，所謂相當因果關係，係指依經驗
    法則，綜合行為當時所存在之一切事實，為客觀之事後審查
    ，認為在一般情形下，有此環境、有此行為之同一條件，均
    可發生同一之結果者，則該條件即為發生結果之相當條件，
    行為與結果即有相當之因果關係；反之，若在一般情形下，
    有此同一條件存在，而依客觀之審查，認為不必皆發生此結
    果者，則該條件與結果並不相當，不過為偶然之事實而已，
    其行為與結果間即無相當因果關係，最高法院七十六年臺上
    字第一九二號判例意旨可資參照。
三、本件公訴人認被告涉犯過失傷害罪嫌，無非係以上開事實，
    業據告訴人乙○○於警詢及偵查中之指訴，證人丁○○於警
    詢及偵查中之證述，並有道路交通事故現場圖、現場及車損
    照片九幀及長庚紀念醫院診斷證明書二紙、勞工保險殘廢診
    斷書一件附卷可稽，為其論據。訊據被告在本院審理時堅詞
    否認有何過失傷害之犯行，供稱：當時係下班時間車輛很多
    ，伊有先在路口暫停才右轉出來，而右轉時伊有看到外側車
    道有二台機車，距離伊約四、五十公尺遠，伊判斷伊轉彎之
    距離夠了才右轉，伊已經右轉完成往前行駛，告訴人才在伊
    後面跌倒，伊並無過失等語。
四、經查：
  (一)證人丁○○在本院審理時固證稱：伊當時是以時速六、七十
    公里之速度，騎車跟在乙○○後面，伊是看到被告的車子從
    巷子轉出來後，乙○○緊急煞車後就滑倒，乙○○跌倒的位
    置距離伊約五輛汽車車身遠，而乙○○之時速應該跟伊差不
    多，都是時速六、七十公里，他們二人並沒有發生碰撞，以
    伊之判斷，伊覺得被告的車子轉出來時，速度很快，所以乙○○才會嚇到緊急煞車而跌倒，伊發現被告的車子從巷子轉
    出來時，沒有先停下來，就直接右轉，被告車速是多少，伊
    無法判斷，但轉彎的速度應該也沒有辦法很快，就是他轉出
    來的弧度蠻大的，被告右轉出來直行後，速度並沒有很快，
    伊追了一、二百公尺就追到了等語。然查，被告自警詢時迄
    偵審中均堅稱其有在路口暫停，查看左側有無來車後才右轉
    出來等語，參互以觀，證人丁○○既證稱告訴人乙○○人車
    倒地之位置與其相距有五個汽車車身之遠；再觀諸卷附道路
    交通事故現場圖及現場照片中告訴人乙○○所騎機車之刮地
    痕所示，告訴人乙○○在緊急煞車後係在通過被告所駛出之
    上開產業道路路口後始煞停而人車倒地，則證人丁○○發現
    被告自前開產業道路路口右轉駛出時，應有相當之距離，故
    證人丁○○是否能確切注意到被告在無前開產業道路路口暫
    停後再行駛出，誠非無疑，況縱認被告未在路口暫停即行右
    轉，然與告訴人乙○○所受傷害結果間，是否具有相當因果
    關係，亦值探究。再者，證人丁○○雖又證稱係因被告轉彎
    之弧度過大，致告訴人乙○○嚇到而緊急煞車，然何謂轉彎
    弧度過大，實屬含混不清，亦難有一定之標準，且依卷附現
    場照片所示，文化一路係屬於四線道（三線快車道、一線慢
    車道），則被告自前開產業右轉至文化一路最外側之快車道
    ，本具有相當之轉彎弧度，亦難以此推定被告有何轉彎不當
    之處。
  (二)復查，告訴人乙○○係在煞停後人車倒地而受傷，惟其所騎
    乘之機車不論係在煞停前抑或係在煞停後滑行時，均未與被
    告所駕汽車發生任何碰撞，此由被告所駕車輛及告訴人所騎
    乘之上開機車，在車禍發生後，經警方會同被告查看結果，
    被告之車輛並無任何部分受損，而告訴人之機車僅左邊車身
    有擦損，車頭及右車身則沒有受損（參見他字卷第三頁被告
    警詢筆錄）一節，足資佐證，顯見被告係先於告訴人乙○○
    行至上開交岔路口，且與告訴人乙○○相距有相當之距離，
    否則何以告訴人乙○○在緊急煞車後，未與被告發生任何碰
    撞，則二車既非同時到達交岔路口，是自無道路交通安全規
    則第一百零二條第一項第二款所稱「轉彎車應暫停讓直行車
    先行」規定之適用。且按汽車行駛時，駕駛人應注意車前狀
    況，並隨時採取必要之安全措施；又汽車行經無號誌之交岔
    路口，應減速慢行，作隨時停車之準備，道路交通安全規則
    第九十四條第三項、第九十三條第一項定有明文，此於告訴
    人乙○○騎乘機車行經上開交岔路口時，亦同有適用，換言
    之，告訴人乙○○在行經上開交岔路口時，本應適時減速慢
    行，則其在發現前方有被告自路口右轉駛出時，應不致因緊
    急煞車致機車打滑倒地因而受傷。亦即，被告對於告訴人乙○○在後方緊急煞車致人車倒地之事實，於客觀上應無預見
    之可能性，且依經驗法則，綜合行為當時所存在之一切事實
    ，為客觀之事後審查，在一般情形下，有此同一條件存在，
    不必然皆會發生此一結果，是本件車禍之發生實肇因於告訴
    人乙○○疏於注意車前狀況且未適時減速慢行所致，不過為
    偶然之事實而已，尚難認為被告在上開路口右轉之行為與告
    訴人乙○○受傷之結果間有何相當因果關係。至告訴人乙○○在警詢時及偵查中雖均指稱：因突然有一輛車從產業道路
    急速竄出，伊閃避不及，就與該車發生衝撞，然後伊就跌倒
    云云，然參諸證人丁○○之前開證詞及雙方車損情形，自不
    足採信；又公訴人在本院審理時雖另陳稱：被告自承在轉彎
    時未打方向燈，亦屬肇事因素等語，惟查，依告訴人乙○○
    及被告之相關位置觀之，告訴人乙○○原本就無法看到被告
    所顯示之方向燈，且案發地點係設有分隔島之交岔路口，被
    告除右轉外，並無其他可能之行駛方向，是被告有無顯示方
    向燈，實與本件告訴人乙○○受傷之結果間，無相當因果關
    係，則被告縱有違反上開交通法規，亦與本案無涉，附此敘
    明。
五、綜上所述，告訴人乙○○縱使係因見被告駕車在前方路口右
    轉進入文化一路行駛，致緊急煞車人車倒地而受有傷害，然
    參諸前開說明，尚難認為被告有何過失可言，亦難認為被告
    之行為與告訴人乙○○所受傷害結果間，有何相當因果關係
    ，自難以過失傷害罪責相繩。此外，復查無其他積極證據，
    足資證明被告有何前開被訴之犯行，是既不能證明被告犯罪
    ，自應諭知無罪之判決。
據上論斷，應依刑事訴訟法第三百零一條第一項，判決如主文。
本件經檢察官甲○○到庭執行職務。
中    華    民    國    95    年    5     月    18    日
                      交通法庭  審判長法  官  潘翠雪
                                      法  官  楊明佳
                                      法  官  王士珮
以上正本證明與原本無異。
如不服本判決應於送達後10日內向本院提出上訴狀。
                                      書記官  程欣怡
中    華    民    國    95    年    5     月    18    日


司法院資訊處製作；財團法人民間司法改革基金會備份。
